【裁判字號】    90,上易,365
【裁判日期】    891215
【裁判案由】    違反電子遊戲場業管理條例
【裁判全文】
臺灣高等法院刑事判決                              九十年度上易字第三六五號
    上  訴  人  臺灣板橋地方法院檢察署檢察官
    被      告  甲○○
右上訴人因被告違反電子遊戲場業管理條例案件，不服臺灣板橋地方法院八十九年度
易字第二七四一號，中華民國八十九年十二月十五日第一審判決（起訴案號：臺灣板
橋地方法院檢察署八十九年度偵字第九四六０號）提起上訴，本院判決如左：
    主  文
上訴駁回。
    理  由
一、公訴意旨略以：被告甲○○明知未向主管機關申請辦理營利事業登記者，不得經
    營電子遊戲場業，竟自民國（下同）八十九年五月七日起，在臺北縣板橋市○○
    路○段二七九號，擺設電動玩具機台「柏青哥」十四台（起訴書誤為四十台）、
    「水果盤」十一台、「滿貫大亨」十台、「跑馬機」一台、「柏青嫂」一台等，
    而無照經營電子遊戲場。嗣於八十九年五月九日二十二時四十分許，為警當場查
    獲，因認被告涉嫌違反電子遊戲場業管理條例第十五條之規定，而應依同法第二
    十二條論處云云。
二、按犯罪事實應依證據認定之，無證據不得推定其犯罪事實；又不能證明被告犯罪
    者，應諭知無罪之判決；刑事訴訟法第一百五十四條、第三百零一條第一項分別
    定有明文。又犯罪事實之認定，應憑真實之證據，倘證據是否真實尚欠明確，自
    難以擬制推測之方法，為其判斷之基礎；而認定犯罪事實之證據係指足以認定被
    告確有犯罪行為之積極證據而言，該項證據自須適合於被告犯罪事實之認定，始
    得採為斷罪資料（最高法院五十三年著有臺上字第六五六號、二十九年上字第三
    一○五號判例參照）。且刑事訴訟上證明之資料，無論其為直接或間接證據，均
    須達於通常一般之人均不致有所懷疑，而得確信其為真實之程度，始得據為有罪
    之認定，若其關於被告是否犯罪之證明未能達此程度，而有合理懷疑之存在，致
    使無從形成有罪之確信，根據「罪證有疑，利於被告」之證據法則，即不得遽為
    不利被告之認定（最高法院七十六年度臺上字第四九八六號判例參照）。其以情
    況證據（即間接證據）斷罪時，尤須基於該證據在直接關係上所可證明之他項情
    況事實，本乎推理作用足以確證被告有罪，方為合法，不得徒憑主觀上之推想，
    將一般經驗上有利被告之其他合理情況逕予排除（最高法院三十二年上字第六十
    七號判例參攷）。
三、公訴人認被告甲○○涉犯上開罪嫌，無非係以被告於警訊時供承：「於八十九年
    五月七日對外營業，每日營業額新台幣三千元左右」，另證人即現場員工陳志民
    於警訊時證稱：「八十九年五月七日開始營業，每日營業額新台幣三千元，我擔
    任店內櫃台員工，負責兌換代幣，薪水每月二萬元左右。」、「當時警察臨檢時
    ，伊從監視器發覺後，即立刻通知店內客人由暗門離去，所以才會遲至十分鐘後
    ，再由伊開門讓警察入內臨檢」之情，足徵被告所經營之電子遊戲場業已在營業
    中，此外，復有現場照片七幀及違反社會秩序維護法案件現場記錄表一紙在卷可
    稽，為其論斷依據。
四、訊據被告甲○○固坦承於前揭時地為警查獲其所有之電動玩具機台共三十七台一
    節，惟否認有被訴違反電子遊戲場業管理條例第十五條之規定，辯稱：伊係於八
    十九年五月七日透過報紙廣告，向蘇姓男子以新臺幣三十萬元購進該等電動玩具
    機台，其中很多機具都壞掉了，迄為警查獲止，其間尚於整理階段，並未對外營
    業等語。
五、經查：
    (一)被告甲○○於警方移送檢察官偵查初訊時供稱：「（在板橋市經營遊藝場？）
      是的，我八十九年五月七日開始整理機台，尚未營業，警方來時，只有公司員
      工在內。」、「（究有無營業？）無。」、「（為何說五月七日對外開始營業
      ，每日約三千元營業額？）我是預估每天營業額可達到這個數目。」（見偵卷
      第二十一頁），嗣於原審中亦否認已開始營業，且就其於警訊中所述：「於八
      十九年五月七日對外營業，每日營業額新台幣三千元左右」一節，辯稱：「我
      不知道為什麼會說九月七日開始營業，也許當時是我緊張說出來的。」、「筆
      錄是張正文拿給我看，照著唸的。」、「我當時在警察局很緊張，講台語我也
      聽不懂，其實我還沒有開始營業。」，而經原審當庭播放勘驗警訊錄音帶，勘
      驗結果經載明於筆錄為：「陳志民部分只錄到警訊筆錄第六頁背面第四行（即
      權利告知之記載）以後即空白，甲○○部分和筆錄相符，惟顯然係於筆錄製作
      完成後再錄音。」（見原審卷第四十三頁），而當時製作警訊筆錄之證人即臺
      北縣警察局海山分局海山派出所警員張正文於原審亦坦承筆錄是寫好之後被告
      照著唸（見原審卷第五十三頁），則此錄音方式與刑事訴訟法第一百條之一第
      一項所規定：「訊問被告，應全程連續錄音」已有未合；再者，公訴人固認證
      人陳志民於警訊時曾供稱：「當時警察臨檢時，伊從監視器發覺後，即立刻通
      知店內客人由暗門離去，所以才會遲至十分鐘後，再由伊開門讓警察入內臨檢
      」，惟此業為證人陳志民於偵查及原審否認曾為此陳述，其於檢察官偵查中證
      稱：「（何時受僱甲○○公司工作？）八十九年五月七、八、九日三天，當時
      劉說「月薪二萬元」、工作性質是換代幣。」、「（這三天做什麼？）擦檯子
      、裝電動開關，因我之前在臺北縣、南部有做過，所以知道如何裝。」、「（
      為何警局去查時十分鐘才開門？）因當時在裝檯子不敢開門。」、「（警訊為
      何說從監視器看到警方臨檢才通知顧客從後門離開？）那時是維修師傅二、三
      人，當時門開著看到警方趕快把門關上。」（見偵卷第二十九頁、三十頁正面
      ），其於原審復結證稱：「（當時警方臨檢時你在做什麼？）我在店裡，只有
      我一個人在那邊修機台，裡面還有三個師父，已經跑掉了。」、「我在修機台
      ，我並沒有在警訊中說從監視器看到臨檢，讓客人離去。」（見原審卷第二十
      三頁）、「我看不懂中文，我是印尼華僑」（見原審卷第三十一頁）、「筆錄
      我根本看不懂，我看不懂中文，警察就叫我簽名」（見原審卷第四十二頁），
      參酌證人陳志民為印尼華僑，非習於使用中文，其所稱未於警訊中陳稱：「當
      時警察臨檢時，伊從監視器發覺後，即立刻通知店內客人由暗門離去，所以才
      會遲至十分鐘後，再由伊開門讓警察入內臨檢」，即非無可採。
    (二)再被告之自白，不得作為有罪判決之唯一證據，仍應調查其他必要之證據，以
      察其是否與事實相符，刑事訴訟法第一百五十六條第二項亦定有明文。被告於
      警訊之自白之及證人陳志民之警訊筆錄之記載之瑕疵均業如上述，此外，經原
      審傳訊證人即到場查獲本案之臺北縣警察局海山分局海山派出所警員林俊榮結
      證稱：「（查獲經過情形如何？）是在釣蝦場旁邊一個隱密室，是據報裡面有
      擺電動機具，所以才請釣蝦場的負責人打開門，但他說他沒有鑰匙，所以我就
      敲門，裡面的人四、五分鐘陳志民才打開門，電動機具有些有插電，時間是在
      十點多，如照片所示。現場有無香煙氣味我沒有留意。」、「我們去的時候，
      敲門有六、七個人從其他出口跑出來，是不是從裡面跑出來，我不知道，因為
      那邊有很多出口。」、「（裡面有查獲到零錢或代幣嗎？）不知道。因為當時
      有六、七個警員去。」（見原審卷第二十二頁），而本案復無代幣或硬幣扣案
      足資佐證，再者，苟真有顧客倉皇而逃，衡情現場應係處於混亂沓雜，當非如
      現場照片所示之椅子排放整齊之情況。是除被告警訊中所供有瑕疵之「自白」
      外，並無其他證據足認該「自白」與事實相符．故被告所辯即非無據。
    (三)按未依本條例規定辦理營利事業登記者，不得經營電子遊戲場業。又違反第十
      五條規定者，處行為人一年以下有期徒刑、拘役或科或併科新台幣五十萬元以
      上二百五十萬元以下罰金，電子遊戲場業管理條例第十五條、第二十二條固定
      有明文，惟自條文內容以觀，本罪之犯罪構成要件，自以未依本條例規定辦理
      營利事業登記，而「經營」電子遊戲場業為限，則被告並未對外營業，僅於整
      修準備期間即經警查獲，尚與本罪之構成要件不符。
    綜上所述，公訴人認被告涉犯上開罪嫌，所為之舉證尚未達於一般人皆不致有所
    懷疑之程度，即有合理懷疑之存在，此外查無積極證據足認被告有被訴之犯行，
    ，即難遽認被告有此犯行，既不能證明被告犯罪，自應為被告無罪之諭知。
六、原審以不能證明被告犯罪而無罪之諭知，經核並無不合。檢察官上訴猶以「被告
    於警訊、偵查及原審中自承於八十九年五月七日，向蘇姓男子以三十萬元購得三
    十七台電動機具，被告豈會以該鉅額款項，購買一堆尚須修理之電動機具，其所
    辯尚在修理云云，與常理有違」、「被告於警訊中供稱自八十九年五月七日，開
    始營業，每日約三千元營業額等語，與其所供於八十九年五月七日，自蘇姓男子
    購得前開電動機具相符」、「證人即警員於原審證稱該處係在釣蝦場旁邊一個密
    室，據報前往，敲門四、五分鐘，陳志民方開門，有六、七個人從其他出口跑出
    來，核與證人陳志民於警訊之證言相符」、「本件查獲之電動機具部分處於插電
    中，已達到營業之狀態」等陳詞，指摘原判決不當，請求撤銷改判云云，惟查：
    被告於警訊之陳述，並不可採，且被告購得之電動機具，部分需要整修，已如前
    述，證人陳志民於警訊之證言有瑕疵，亦不可採，亦如前述，證人林俊榮於原審
    雖證稱：有六、七個人從其他出口跑出來等情，惟現場並無代幣或硬幣，現場椅
    子排放整齊，亦如前述苟真有顧客倉皇而逃，衡情現場應係處於混亂沓雜，是尚
    難以證人林俊榮之證言遽認有營業之事實，再本件查獲之電動機具雖部分處於插
    電中，但現場並未查獲客人，亦未查獲代幣或硬幣，況整理階段，亦有插電測試
    之必要，自不得以部分機具已插電，即認定已達到營業之狀態，綜上，檢察官之
    上訴為無理由，應予駁回。
據上論斷，應依刑事訴訟法第三百六十八條，判決如主文。
本案經檢察官呂丁旺到庭執行職務。
中      華      民      國      九十      年      二    月    二十七    日
                              臺灣高等法院刑事第二十四庭
                                  審判長法  官  陳  貽  男
                                        法  官  王  炳  梁
                                        法  官  李  世  貴
右正本證明與原本無異。
不得上訴。
                                        書記官  魏  汝  萍
中    華    民    國     九十     年        三      月       一         日


司法院資訊處製作；財團法人民間司法改革基金會備份。
